【裁判字號】    95,台上,1612
【裁判日期】    950330
【裁判案由】    業務過失致人於死
【裁判全文】
最高法院刑事判決            九十五年度台上字第一六一二號
    上  訴  人  甲○○
                        號
                乙○○
                        100.
                丙○○
                        巷41.
    共      同
    選任辯護人  王炳輝律師
                林松虎律師
上列上訴人等因業務過失致人於死案件，不服台灣高等法院台中
分院中華民國九十一年十月八日第二審判決（九十一年度上訴字
第五五七號，起訴案號：台灣台中地方法院檢察署八十九年度偵
字第六七七四號），提起上訴，本院判決如下：
    主  文
上訴駁回。
    理  由
一、業務過失致人於死部分：
按刑事訴訟法第三百七十七條規定：上訴於第三審法院，非以判
決違背法令為理由不得為之，是提起第三審上訴，應以原判決違
背法令為理由，係屬法定要件，如果上訴理由狀並未依據卷內訴
訟資料具體指摘原判決不適用何種法則或如何適用不當，或所指
摘原判決違法情事顯與法律規定得為第三審上訴理由之違法情形
不相適合時，均應認其上訴為違背法律上之程式，予以駁回。本
件原判決維持第一審關於論處上訴人甲○○、乙○○、丙○○業
務上過失致人於死罪刑（甲○○、乙○○各處有期徒刑六月，丙
○○處有期徒刑五月），駁回檢察官及上訴人等三人此部分第二
審之上訴；已詳敘所憑之證據及認定之理由，從形式上觀察，原
判決並無違背法令之情形。上訴人等三人上訴意旨略謂：(一)大同
醫院附設護理之家（下稱護理之家）係於民國八十九年二月一日
始獲准開業，之前係乙○○向大同醫院承租房屋經營「大同醫院
看護中心」（下稱看護中心），有租賃契約及乙○○所製作之各
類所得稅扣繳暨免扣繳憑單可證，而被害人劉生炎由其子劉添福
於八十九年一月三日送到「看護中心」，經乙○○接洽收容，為
劉添福、乙○○供述在卷。且丙○○供稱於八十八年十月間由乙
○○應徵僱用等語，證人鍾桂蘭證稱自八十七年起受僱工作，由
乙○○發薪等語，證人吳碧如證稱受僱於安養中心乙○○等語，
足見看護中心始終由乙○○經營，於護理之家奉准開業前，業務
及病患均未移轉。又乙○○亦供稱護理之家立案開業後始由甲○
○負責，舊的病人由其自行負責等語，另甲○○於偵查中供稱業
務均託乙○○處理，其沒管等語，於第一審供稱其係申請人，但
護理之家由乙○○負責等語，原判決就上開有利甲○○之證據，
未說明不予採納之理由，以甲○○在護理之家籌設期間已主管一
切事務，而為不利甲○○之認定，有判決理由不備之違法。(二)依
護理之家計畫書記載，負責人為「王靜姬」，原判決認甲○○為
負責人，有認定事實與卷證資料不符之違誤。(三)甲○○於八十六
年六月間，前往長庚紀念醫院眼科初診，發見雙眼有青光眼變化
等，經接受右眼角膜移植，嗣於九十一年六月經同院診斷為右眼
角球萎縮，左眼角膜白斑，有診斷書可稽，足見甲○○因眼疾視
力與盲人無異，實際上不可能執行老人病患之管理業務；原判決
誤認八十六年六月之診斷資料並未記載甲○○之視力狀況，難據
為有利上訴人之認定，其採證認事顯有違法。(四)甲○○未參與護
理之家管理，而乙○○已一再叮嚀值夜人員務必細心照顧病患，
已盡注意之能事。原判決既認被害人生前有飲酒跡象，則何人提
供其飲酒？被害人深夜移動椅子從小窗戶跌落樓下之原因何在？
是否輕生？其死亡是否屬偶然之事實，而非丙○○所能注意？原
審均未調查釐清，遽為不利上訴人等三人之認定，有調查未盡及
判決理由不備之違法等語。
惟查：一、原判決於理由欄一、(一)(二)以護理之家係由甲○○於八
十八年八月五日向主管機關台中縣衛生局申請籌設，經許可後，
由甲○○申請開業，並經台中縣政府於八十九年二月一日准許營
業。依護理人員法之相關規定，甲○○係護理之家之負責人，又
乙○○於偵查及第一審法院調查時供稱原看養中心已於八十八年
十二月底結束，將未離去的老人移至護理之家，護理之家未核准
設立已開始營業，伊要向甲○○報告籌備的經過等語；足認甲○
○於護理之家籌設期間已主管一切事務，而被害人係於八十九年
一月三日經護理之家收為病患，甲○○為負責人，竟違反護理人
員法相關規定，僅由丙○○一人照顧十九位病患，致被害人死亡
，因而為不利甲○○之認定，已詳為說明其所憑之證據及其認定
之理由，並就甲○○辯稱護理之家於籌備期間並未營業，其眼睛
不好無法參與管理等語，及提出乙○○名義之租賃契約書、扣繳
憑單等如何與事實不符，不足以採納，於理由內指駁說明；經核
俱與卷內證據資料相符，原判決要無判決理由不備、採證認事違
法情事。又依卷內資料，甲○○於偵查中供認護理之家於核准前
即收病患，因衛生局要檢查始將病患移至三樓，此與乙○○上開
所供相符。至丙○○、鍾桂蘭、吳碧如供謂由乙○○僱用，乙○
○翻異前供改稱立案開業後始由甲○○負責等語，甲○○於偵查
及第一審供稱未參與護理之家管理，由乙○○負責等語，顯不足
推翻原判決所為甲○○係負責人並參與管理之認定，原判決縱未
於理由內予以指駁，亦難謂係判決理由不備。上訴意旨(一)係對原
審採證認事之適法職權行使，及原判決於理由欄已說明之事項，
徒憑己見漫為指摘，復為事實之爭辯，非適法之第三審上訴理由
。二、原判決係依護理之家申請核准書影本等證據，認定甲○○
係護理之家之申請人，並非依護理之家計畫書之記載為據，並無
認定事實與卷內資料不符之違誤。上訴意旨(二)並非係據卷內資料
執為指摘原判決違法之合法上訴理由。三、甲○○提出九十一年
六月十一日之診斷證明書係記載甲○○於八十六年六月前往長庚
紀念醫院眼科初診，發見雙眼有青光眼變化，經接受右眼角膜移
植，嗣於九十一年六月，經同院診斷為右眼角球萎縮，左眼角膜
白斑等情，原判決於理由內以八十六年六月間之診斷資料，並未
記載甲○○視力狀況，甲○○既能自八十六年六月後看診，並申
請為護理之家之負責人，該診斷書不能為其有利之認定，所為論
斷與卷內資料相符。上訴意旨(三)係對原判決已說明之事項，再為
事實之爭辯，亦非適法之第三審上訴理由。四、原判決認定甲○
○、乙○○為護理之家之負責人、統籌事務之主管，於案發當日
僅派丙○○一人照顧十九位病患，人力明顯不足，且未就三樓病
房之窗戶加設防護欄，或加設任何安全措施，均有違背護理人員
法之相關規定，而被害人因腦部受傷，時呈躁動，丙○○竟未注
意綁縛之設置是否完善，不得讓其飲食酒類，竟使被害人自不詳
處所取得酒精食品，情緒不穩，因無看護人員在側，致由病房內
之小窗戶跌落外面一樓急診室死亡，上訴人等三人均應負業務上
過失致人於死罪責，並就上訴人等三人所辯被害人係自殺一節，
為屬無據，詳為說明其論斷之理由，經核俱與卷內證據資料相符
，原判決此部分之認定並無違誤；至於究由何人提供劉生炎飲酒
，則與本件之待證事實無關；上訴意旨(四)係就原審採證認事之適
法職權行使及原判決已說明之事項，暨與本件犯罪構成要件無關
之枝節再為事實上之爭執；又其他上訴意旨，並未依據卷內資料
具體指摘原判決究係如何違背法令，均非適法之上訴理由。綜上
，應認上訴人等三人此部分之上訴違背法律上之程式，予以駁回
。
二、甲○○、乙○○違反台灣地區與大陸地區人民關係條例部分
：
按刑事訴訟法第三百七十六條所列各罪之案件，經第二審判決者
，不得上訴於第三審法院，法有明文。甲○○、乙○○被訴另行
起意違反台灣地區與大陸地區人民關係條例第八十條第一項前段
部分，該罪核屬刑事訴訟法第三百七十六條第一款之案件，既經
第二審判決，自不得上訴於第三審法院，甲○○、乙○○提起本
件上訴，並未聲明一部上訴，視為全部提起上訴，其等就此部分
之上訴，顯為法所不許，均應駁回。
據上論結，應依刑事訴訟法第三百九十五條前段，判決如主文。
中    華    民    國  九十五  年    三    月   三十   日
                      最高法院刑事第十二庭
                          審判長法官  林  永  茂
                                法官  洪  文  章
                                法官  蘇  振  堂
                                法官  蕭  仰  歸
                                法官  何  菁  莪
      本件正本證明與原本無異
                                      書  記  官
中    華    民    國  九十五  年    四    月    六    日
                                                      Ｑ


司法院資訊處製作；財團法人民間司法改革基金會備份。
